臺灣臺南地方法院民事判決　九十三年度婚字第七七五號
　　原　　　告　甲○○
　　訴訟代理人　彭冀湘律師
　　被　　　告　乙○○
右當事人間請求離婚事件，經本院於民國九十三年十一月二十六日言詞辯論終結，判
決如左：
    主      文
准原告與被告離婚。
訴訟費用由被告負擔。
    事實及理由
一、原告起訴主張：兩造於民國八十五年一月九日結婚，婚後最後住在台南縣永康市
    ○○街三八巷二五弄五六號被告戶籍地，並未生育子女，原告任職於台北理想旅
    運旅行社，擔任國際領隊，一年有二百八十多天在國外，夫妻聚少離多，相處時
    本應格外珍惜、互相尊重，惟被告平日在家時，除不整理家務，家中原本置於碗
    槽中之碗盤餐具皆原封不動，久至發霉，其衛生習慣甚差；又曾趁原告出國期間
    ，未經原告同意，私自拿取原告藏放之印章，擅蓋印於空白之取款條上，嗣遭原
    告所發覺；另被告非常不尊重原告，如原告與公司同事因公事通電話幾分鐘，被
    告即在旁大喊：「電話線燒了」等語；因被告很少煮飯，原告工作完回國時偶至
    被告娘家用餐，原告曾向被告之母提及欲貼補其伙食費，被告之母說不用，詎被
    告回家後即以台語破口大罵原告：「死客家人，小氣的要死，吃東西也不付錢。
    」等語；原告之同事因故至原告家中借住一晚，被告即當著原告同事之面，大聲
    怒罵原告去收衣服，令原告毫無尊嚴、顏面盡失；八十九年農曆年間，原告之父
    母難得一次至台南與兩造過年，被告竟當著二老面前破口大罵原告，處處找原告
    的麻煩，令原告不知如何面對父母，而原告之父母見狀，乃偷偷落淚，更甚者，
    被告竟當著原告之面指摘從事保險業之原告母親只能以人情騙錢云云；八十九年
    間，被告更變本加厲，不斷以言語刺激原告，原告實無法忍受，遂提出與被告暫
    時分居之要求，詎被告竟聯合其大姊、二姊，由其大姊打電話恐嚇原告之母稱：
    「若原告搬家離開的話，要找人把原告殺掉」，至此原告已心灰意冷，乃於八十
    九年四、五月間搬回苗栗住處至今，被告上述行為，顯與夫妻間共同生活為求幸
    福美滿之目標相違背，令原告喪失婚姻共同生活之目的，終日處於不確定感並喪
    失生活信心，應符合民法第一千零五十二條第一項第三款之不堪同居之虐待之離
    婚事由；又兩造分居迄今四、五年，期間被告均知悉原告電話及聯絡方式，惟從
    未與原告有任何聯繫，夫妻間之感情已陌生且無情義可言，足認兩造婚姻生活已
    生破綻，並達客觀上難以維持婚姻之程度，符合民法第一千零五十二條第二項之
    「其他重大事由」規定；原告爰依民法第一千零五十二條第一項第三款及第二項
    之規定請求判決兩造離婚等語。並聲明：如主文所示。
二、被告則以：否認原告主張之事實，原告因從事旅遊業，一年有二百八十多天的時
    間是在國外，故兩造婚後聚少離多，然相處時之方式跟一般夫妻一樣，兩造最後
    同住被告之戶籍地，是原告於八十九年四月間自己無故離家的，原告在離家前曾
    與被告發生過口角，而原告離家後，被告有打電話至原告公司找過原告，惟原告
    公司之其他員工答稱原告與團員發生糾紛，已離開公司，並無留原告之聯絡電話
    給被告，且被告也沒有原告的手機號碼；被告為申報所得稅，每年皆會打電話找
    原告一、二次，然皆係原告之父接電話，其中原告僅於九十二年申報所得稅時有
    回電一次，當時兩造都是討論申報所得稅之事，被告雖有詢問復合之事，但原告
    卻執意要離婚，兩造還有夫妻感情，原告是因工作的關係，才與被告聚少離多，
    被告在結婚前就知道，就有心理準備要守活寡，所以可以接受這種婚姻模式，如
    果一輩子不相聚也沒有關係，被告就是要維持這個婚姻，不同意離婚等語。並聲
    明：原告之訴駁回。
三、兩造不爭執之事實：兩造於八十五年一月九日結婚，婚姻關係現仍存續中，並無
    生育子女，兩造婚後最後同住在台南縣永康市○○街三八巷二五弄五六號被告戶
    籍地，嗣原告於八十九年四月間自行離開共同居住之處，兩造分居迄今已逾四年
    ，此有戶籍謄本二件附卷可稽，堪信為真實。
四、得心證之理由：
（一）按不堪同居之虐待者，係指予以身體上或精神上不可忍受之痛苦，致不堪繼續
      同居者而言，如非客觀上已達於此程度，不容夫妻之一方，以主觀之見解，任
      意請求與他方離婚（最高法院三十四年上字第三九六八號判例意旨參照）；又
      夫妻之一方受他方不堪同居之虐待，固得請求離婚，惟請求離婚之原告對於此
      項虐待事實，除依法律規定無庸舉證外，應負舉證責任。至法院是否行使民事
      訴訟法第二百八十八條所定調查證據之職權，應依法院自由意思決定之（最高
      法院三十四年上字第三九六八號及三十七年上字第六八八二號判例分別參照）
      。本件原告主張被告平日在家不作家事，衛生習慣甚差，且趁原告出國期間擅
      自取原告之印章蓋印於空白之取款條上，不尊重原告，計較原告至被告娘家用
      餐未貼補其伙食費之事，又在原告之同事、父母面前羞辱原告，復指摘從事保
      險業之原告母親只能以人情騙錢云云，原告無法忍受提出與被告暫時分居之要
      求時，被告竟聯合其大姊、二姊，由其大姊打電話恐嚇原告之母稱：「若原告
      搬家離開的話，要找人把原告殺掉」，令原告喪失婚姻共同生活之目的，終日
      處於不確定感並喪失生活信心，構成不堪同居之虐待之離婚事由之事實，為被
      告所否認，並以是原告自行離家，伊並未有任何虐待原告之事等語置辯，經查
      ：證人即原告之母詹菊花到庭證述：「我與兩造很少同住，但是有聽原告常講
      兩造常吵架，有一次我與兩造去玩，我有看到兩造在吵架，還有一次在兩造家
      小住幾天，兩造也有吵架，被告還用手指著原告罵他，當時旁邊有兩家子二十
      幾個人在旁，不給原告面子，不記得罵的內容，當時我心裡很難過，被告皆不
      肯作菜給原告吃，並說要吃自己煮或到市場買，被告從來沒有來找過我們，我
      兒子是四年前回來，八十九年四月他打電話要回來的，我也有接過被告大姊打
      電話來說我兒子（原告）休想走出台南市，如果走掉就要把他宰掉。另外原告
      有告訴我，被告打電話到原告公司，皆是講原告的壞話．．．八十九年初過年
      前，廚房改裝設備，我到兩造家，看到家裡十分髒亂，我才趕快打掃，被告也
      沒有誠懇招待客人」等語（見本院九十三年十一月二十六日言詞辯論筆錄），
      及證人即原告之父古輝雄到庭證述：「八十九年四月原告回家，原告有先打電
      話回來說在台南很苦，想回來，後來原告回來後，我從來沒有接過被告之電話
      ，被告也從來沒有來找過」等語（見本院九十三年十一月二十六日言詞辯論筆
      錄），然為被告所否認，況證人並未與兩造同住，其所述之事大部分係聽聞原
      告轉述，參以證人係原告之父母，本難期其證詞之公允，其二人之證詞並無足
      採，原告並未舉證以實其說，復為被告所否認，原告之主張尚難採信。綜上，
      兩造婚後雖有爭吵，然夫妻生活中難免有所衝突發生，究難執原告之詞謂受有
      不堪同居之虐待，原告依民法第一千零五十二條第一項第三款之事由，請求離
      婚，於法即有未合，自難准許。
（二）再按婚姻乃一男一女之兩性結合，以組織家庭，共同生活為目的，故有足以破
      壞共同生活或難以維持共同生活之情事發生，允宜許其離婚以消滅婚姻關係。
      七十四年六月三日修正公布之民法親屬編，就裁判離婚之原因，為應實際需要
      ，參考各國立法例，增設民法第一千零五十二條第二項，明定有同條第一項以
      外重大事由，難以維持婚姻者，亦得請求離婚。是對於家庭生活之美滿幸福，
      有妨礙之情形，即認其與此之所謂難以維持婚姻之重大事由相當；次按民法親
      屬編於七十四年修正後，於第一千零五十二條增列第二項離婚事由之概括規定
      ，其目的在使夫妻請求裁判離婚之事由較富彈性。是夫妻間發生足以使婚姻難
      以維持之重大事由者，雖不符合該條第一項所列各款情形，亦無不准依該法條
      第二項訴請離婚（最高法院七十九年度台上字第一○四○號判決及最高法院八
      十六年三月四日八十六年度第二次民事庭會議決議參照）。又按夫妻均有民法
      第一千零五十二條第一項所定情形之一時，僅雙方各得向法院請求離婚，不能
      以請求之一方亦有判決離婚原因，即謂其不得訴請離婚，又同條第二項但書規
      定難以維持婚姻之重大事由應由夫妻之一方負責者，僅他方得請求離婚，係為
      公允而設，故難以維持婚姻之重大事由，夫妻雙方均須負責時，應比較衡量雙
      方之有責程度，僅責任較輕之一方，得向責任較重之他方請求離婚，或有責程
      度相同時，雙方均得請求離婚，始符公平（最高法院九十年台上字第八０四號
      判決參照）。原告主張兩造已分居四年多，且期間均未見面等情，為被告不否
      認，被告雖辯稱其每年皆會打電話找原告一、二次，因要申報所得稅，期間原
      告僅於九十二年間有回電一次云云，惟為原告所否認，況依被告所辯其於兩造
      分居四年多期間縱有電話聯絡，然均係要申報所得稅，且原告有回電者僅一次
      ，此確與一般夫妻間之相處顯然不同，足徵兩造之感情確已十分疏遠，且經本
      院詢問結果，被告亦當庭自承「如果一輩子不相聚也沒有關係，我就是要維持
      這個婚姻」等語（見本院九十三年十一月二十六日言詞辯論筆錄），足見被告
      所欲維持者，亦僅是徒具名義之婚姻，足見兩造之夫妻情誼已蕩然無存，而無
      法再為復合，更遑論共同生活而共築美滿幸福之家庭，是認兩造已有無法共同
      生活維持婚姻之重大事由存在甚明，而此亦肇於兩造於八十九年四月間婚姻失
      和至今，則關於難以維持兩造婚姻之重大事由，應由夫妻之雙方即兩造負責，
      且本件兩造之有責程度尚屬相同。從而，原告依民法第一千零五十二條第二項
      之規定，請求與被告離婚，為有理由，應予准許。
（三）本件事證已臻明確，兩造其餘主張及陳述，與本件判決結論無涉，爰不予贅述
      ，附此明。
五、結論：本件原告之訴為有理由，依民事訴訟法第七十八條，判決如主文。
中　　　華　　　民　　　國　　九十三　　年　　 十二 　　月　　　十　　　日
                             臺灣臺南地方法院家事法庭
~B法　　　官　黃瑪玲
右為正本係照原本作成
如對本判決上訴，須於收受決正本後二十日內提出上訴狀(須按他造人數附繕本)
中　　　華　　　民　　　國　　九十三　　年　　 十二 　　月　　　十　　　日
~B法院書記官　黃坤義
